【裁判字號】    98,抗,52
【裁判日期】    980721
【裁判案由】    本票裁定
【裁判全文】
臺灣新竹地方法院民事裁定                98年度抗字第52號
抗  告  人  甲○○
                        4號3.
抗  告  人  丁○○
                        4號3.
相  對  人  遠東國際商業銀行股份有限公司
                        樓
法定代理人  丙○○
                        樓
代  理  人  乙○○
上列當事人間本票裁定事件，抗告人對於中華民國98年6 月10日
本院98年度司票字第830號本票裁定，提起抗告，本院裁定如下
：
    主  文
抗告駁回。
抗告費用新臺幣壹仟元由抗告人負擔。
    理  由
一、按執票人向本票發票人行使追索權時，得聲請法院裁定後強
    制執行，票據法第123 條定有明文。又本票如載明免除作成
    拒絕證書，則執票人聲請裁定准予強制執行時，自毋庸提出
    已為付款提示之證據。且本票執票人依票據法第123 條規定
    向本票發票人行使追索權，聲請法院裁定准予強制執行，係
    屬非訟事件，對於此項聲請所為裁定，僅依非訟事件程序，
    就本票形式上之要件是否具備予以審查為已足。是本票內記
    載免除作成拒絕證書者，執票人雖仍應於所定期限內為付款
    之提示，惟發票人如主張執票人未為提示者，應由發票人負
    舉證之責（最高法院84年度台抗字第22號、72年度台上字第
    598 號裁判要旨參照）。又本票執票人依上開法條之規定，
    聲請法院裁定及抗告法院之裁定，僅依非訟事件程序，以審
    查強制執行許可與否，並無確定實體上法律關係存否之效力
    ，如發票人就票據債務之存否有爭執時，應由發票人提起確
    認之訴，以資解決（最高法院56年台抗字第714 號、57年台
    抗字第76號判例意旨參照）。
二、本件相對人執有抗告人於民國97年11月14日共同簽發，票面
    金額新台幣（下同）38,016,407元，到期日為98年1 月31日
    之本票1 紙，並免除作成拒絕證書，到期提示未獲付款之事
    實，有卷附本票可稽，相對人據以聲請准予裁定強制執行，
    於法並無不合。抗告人抗告意旨略以：本件執票人在向發票
    人行使追索權前並未為付款之提示及催示，且裁定之金額不
    正確，原審不察，竟為准予強制執行之裁定，顯非合法等語
    。惟查，前開本票已載明免除作成拒絕證書，是相對人聲請
    本院裁定准予強制執行時，自毋庸提出已為付款提示之證據
    。抗告人抗辯相對人未為付款之提示，則應由抗告人就其所
    辯負舉證之責。然抗告人並未提出任何證據為證明，依前開
    說明，所辯即不足取。又抗告人抗告稱相對人並未催示（告
    ），裁定之金額不正確，然而抗告人與相對人間原因關係如
    何？相對人是否須踐行催告與通知之程序，始得行使本票之
    追索權？相對人已清償多少數額，核均屬實體上之爭執，應
    由抗告人另行提起訴訟，以資解決，本件非訟程序尚不得加
    以審究，仍應為許可強制執行之裁定。抗告意旨求為廢棄原
    裁定，為無理由，應予駁回。
三、據上論結，本件抗告為無理由，依非訟事件法第46條、第24
    條第1 項、第21條第2 項，民事訴訟法第495 條之1 第1 項
    、第449 條第1 項、第95條、第78條，裁定如主文。
中    華    民    國    98    年    7     月    21    日
                  民事第一庭  審判長法  官  王銘勇
                                    法  官  林南薰
                                    法  官  林麗玉
以上正本係照原本作成。
如不服本裁定，僅得於收受本裁定正本送達後10日內，以適用法
規顯有錯誤為理由，向本院提出再抗告狀，（須附繕本一份及繳
納再抗告裁判費新臺幣1,000元），經本院許可後始可再抗告。
中    華    民    國    98    年    7     月    21    日
                                    書記官  陳思璟


司法院資訊處製作；財團法人民間司法改革基金會備份。
